【裁判字號】    98,交抗,1422
【裁判日期】    980629
【裁判案由】    違反道路交通管理處罰條例
【裁判全文】
臺灣高等法院交通事件裁定            98年度交抗字第1422號
抗  告  人
即受處分人  甲○○
上列抗告人因違反道路交通管理處罰條例案件，不服台灣士林地
方法院，中華民國98年4月30日所為裁定（98年度交聲字第380號
），提起抗告，本院裁定如下：
    主  文
抗告駁回。
    理  由
一、按汽車指在道路上不依軌道或電力架線而以原動機行駛之車
    輛（包括機器腳踏車），駕駛人駕駛汽車，應遵守道路交通
    標誌、標線及號誌之指示；汽車駕駛人不遵守道路交通標誌
    、標線、號誌之指示，而本章各條無處罰之規定者，處新臺
    幣900元以上1,800元以下罰鍰，道路交通安全規則第2條第1
    款、第90條、道路交通管理處罰條例第60條第2項第3款分別
    定有明文。
二、原處分意旨略以：抗告人即受處分人甲○○（下稱受處分人
    ）於民國（下同）97年8月26日晚上9時39分許，騎乘車牌號
    碼A2E－873號重型機車（下稱系爭機車），途經臺北市○○
    路20巷附近，因不遵守道路交通標誌指示，為警攔停舉發之
    違規，原處分機關即交通部公路總局台北區監理所板橋監理
    站因依道路交通管理處罰條例第60條第2項第3款規定，裁處
    罰鍰新臺幣（下同）900元。
三、異議意旨略以：受處分人於上開時間騎乘系爭機車直行忠孝
    東路，途經松高路20巷口附近，於車頭稍微偏進巷口後，因
    發現騎錯路，為避免後方車輛撞上，乃先稍微進入巷口，稍
    作停等，嗣再從停等位置往右轉回到忠孝東路，前進約250
    公尺後，遭員警自後方追上攔停，事實上其並未逆向行駛，
    舉發員警不聽解釋即直接開罰單，為此請求撤銷原處分云云
    。
四、原裁定以：上開違規事實，業據證人即舉發本件違規之員警
    乙○○於原審證稱：伊於上開時間騎乘機車在信義區執行巡
    邏勤務，嗣在忠孝東路西往東方向、松高路20巷口處停等紅
    燈，該處距離巷口約8公尺，可看到巷內情形，伊看到受處
    分人由南向北從松高路20巷騎出，右轉到忠孝東路，騎出來
    時速度挺快，因當時車流量大，伊等綠燈時追上系爭機車，
    並在越過松仁路後將受處分人攔下舉發；伊在忠孝東路停等
    紅燈位置右轉上開巷道處為紅磚人行道，無遮蔽物，視線清
    楚，其在靜止狀態可看到受處分人違規騎出上開巷道等語在
    卷（見原審卷第20頁），且受處分人亦不諱言騎車行經松高
    路20巷口附近，於車頭稍微偏進巷口後，因發現騎錯路，為
    避免後方車輛撞上，始先稍微進入巷口，稍作停等，嗣再從
    停等位置往右轉回到忠孝東路等語，足見證人乙○○上揭證
    述屬實，至受處分人雖以前開情詞置辯，惟受處分人機車車
    頭如僅稍微進入松高路20巷口，祇需調整車頭方向，即可再
    回到原行駛之忠孝東路，何必停靠於巷口處，再折回右轉至
    忠孝東路，足見受處分人前開所辯，與經驗法則有違，自無
    足取。況受處分人既自承在巷口內靠邊停等後，右轉忠孝東
    路，其行為與逆向行駛松高路20巷無異，是以受處分人所述
    前開行進方式亦不能解免其「不遵守道路交通標誌之指示」
    違規行為之成立。又受處分人固另辯稱：伊不知道松高路20
    巷為單行道，當時亦未看到巷道地面劃有單行道之標誌云云
    ，惟證人乙○○證稱在未進入該巷前於巷口處即可看到地面
    有單行道箭頭標誌等語（見原審卷第21頁），而受處分人係
    合法領有駕駛執照之人，對於道路設有之標誌、標線，自應
    注意謹慎，並有遵從之義務，乃竟疏未注意該處道路交通標
    誌，自難謂無違規情事。綜上所述，受處分人所辯，殊無足
    採，原審以受處分人上開違規事證明確，原處分機關據為上
    開裁罰，要屬適法，因認本件異議為無理由，予以駁回，經
    核尚無違誤。
五、抗告意旨略以：證人乙○○於原審證稱受處分人當時時速約
    40公里，車速很快，且當時車流量大，追了約250公尺始將
    受處分人欄下等語，惟本件當時車輛並不多，且受處分人車
    速如很快，證人乙○○何以能在250公尺即追上受處分人，
    況證人乙○○證稱其當時係停在1、2輛小客車之後，但受處
    分人印象清楚，當時僅巷口停有一輛箱型車，此外並無其他
    車輛，亦無警察在場，受處分人質疑該證人實際係在停更遠
    處，如此如何能清楚看見受處分人有無違規。再者，證人乙
    ○○於原審證稱：其當時係在忠孝東路停等紅燈之位置，該
    處右轉即為上開紅磚人行道巷道，該巷道無遮蔽物，視線清
    楚等語，卻又證稱：其離前開巷道路口約8公尺處，前方有2
    部自小客車等語，前後矛盾，供詞不一，不足採信，足見證
    人乙○○並未看見受處分人有逆向行駛單行道之違規。又原
    審認「受處分人若係因走錯路，僅機車之車頭稍微進入松高
    路20巷口者，受處分人僅需調整車頭方向，即可再回到原行
    駛之忠孝東路」，惟實際上受處分人係因發現走錯路，即調
    整車頭方向繼續行駛忠孝東路，自無逆向騎車情事，為此提
    起抗告云云。
六、經查：受處分人有前開「不遵守道路交通標誌指示」之違規
    行為，業據證人即舉發本件違規之員警乙○○於原審證述綦
    詳，且受處分人亦自承其於上開時間騎乘系爭機車直行忠孝
    東路，途經松高路20巷口附近，車頭稍微偏進巷口，隨即發
    現騎錯路，為避免後方車輛撞上來，即先進入巷口一點點，
    稍作停等，再從停等位置往右轉回到忠孝東路等語（見原審
    卷第18頁、第19頁），足見受處分人車輛已轉入巷內，是以
    其於事後逆向折回，自有不遵守道路交通標誌指示之違規。
    至受處分人雖辯稱證人乙○○證詞為不可採，惟均僅係憑其
    個人印象之詞，未能舉證以實其說，尚難遽以認定證人乙○
    ○證詞不可採信。又證人乙○○於原審證稱：其當時停在忠
    孝東路停等紅燈，該位置右轉即為上開紅磚人行道巷道，其
    離前開巷道路口約8公尺處，且前方有2部自小客車等語，但
    依該證人所述身處位置，仍非不能看見受處分人自前開巷道
    逆向駛出之情形，受處分人質疑前開證人供詞前後矛盾不一
    云云，亦不足採。抗告意旨，仍執陳詞，指摘原裁定不當，
    為無理由，應予駁回。
據上論斷，應依道路交通管理處罰條例第89條，道路交通案件處
理辦法第26條，刑事訴訟法第412條，裁定如主文。
中    華    民    國    98    年    6     月    29    日
                  刑事第十七庭  審判長法  官  趙功恆
                                      法  官  陳憲裕
                                      法  官  高明哲
以上正本證明與原本無異。
不得再抗告。
                                      書記官  梁淑時
中    華    民    國    98    年    6     月    30    日


司法院資訊處製作；財團法人民間司法改革基金會備份。
